臺灣臺中地方法院交通事件裁定　　　 100年度交聲字第1499號
原處分機關　交通部公路總局臺中區監理所臺中市監理站
異　議　人
即受處分人　劉哲愷
上列受處分人因違反道路交通管理處罰條例事件，對於交通部公
路總局臺中區監理所臺中市監理站民國一百年五月五日所為之處
分（裁監稽違字第裁六一－ＧＧ0000000號），聲明異議
，本院裁定如下：
    主  文
原處分撤銷。
劉哲愷不罰。
    理  由
一、原處分機關略以：異議人即受處分人劉哲愷（下稱受處分人
    ）騎乘其所有車牌號碼P９Ｍ-５１８號重型機車，於民國一
    百年三月七日十二時四十分許，在臺中市太平區○○○街29
    號前，因「號牌不依指定位置懸掛」之違規，為臺中市警察
    局太平分局太平派出所警員依違反道路交通管理處罰條例第
    十二條第一項第七款規定，以中市警交字第ＧＧ00000
    00號舉發違反道路交通管理事件通知單舉發。受處分人於
    一百年三月二十五日提出陳述，業經舉發機關函覆後仍不服
    ，本所遂於一百年五月五日謹依警方舉發之違規事實暨函覆
    以裁監稽違字第裁六一－ＧＧ0000000號裁決書，裁
    處罰鍰新臺幣（下同）五千九百元，並依同條例第十二條第
    二項規定吊銷機車牌照等語。。
二、受處分人聲明異議意旨略以：伊於上開時、地經警當場舉發
    「號牌不依指定位置懸掛」之違規，然道路交通管理處罰條
    例第十二條第一項第七款所謂「不依指定位置懸掛」，應係
    指未依道路交通安全規則第十一條之規定懸掛者，即當以號
    牌是否正面懸掛於車輛後端之「明顯適當位置」為其處罰條
    件。又以懸掛號牌之目的及其功能探求，「明顯適當位置」
    應以號牌懸掛後是否易於辨識車號為判斷標準。依採證照片
    三張，伊機車號牌確係正面裝設在系爭機車之正後方，且懸
    掛於後車輪與尾燈之間，與一般機車懸掛號牌之位置並無顯
    著不同，伊所裝設之車牌與原廠相較，是些微傾斜，但角度
    沒有什麼不同，仍可清楚看見該車牌，不影響取締。且依照
    片所示，系爭機車於原設有懸掛號牌之固定位置確實安裝支
    架，將車牌以螺絲及螺帽固定在支架上，依其外在形式以正
    面觀之，仍可清楚辨別，縱有增設加裝支架，於通常視距之
    範圍內，並未達不能清楚辨認號牌之程度，又該號牌字跡亦
    清楚可辨並無刻意遮掩，尚無不能辨認號牌號碼之情形，是
    以現存之積極證據均不足為不利於伊之認定，爰聲明異議，
    請求將原處分撤銷，並為不罰之諭知等語。
三、按汽車有已領有號牌而未懸掛或不依指定位置懸掛之情形者
    ，處汽車所有人三千六百元以上一萬零八百元以下罰鍰，並
    禁止其行駛，道路交通管理處罰條例第十二條第一項第七款
    定有明文，其意旨在禁止未懸掛或不依指定位置懸掛汽車號
    牌，導致不能辨認牌號之行為，故認定是否未懸掛或不依指
    定位置懸掛汽車號牌者，自應以該號牌有無懸掛，或其所懸
    掛位置是否足以辨識牌號為準。又有關道路交通管理處罰條
    例第十二條之「指定位置」之認定，因汽車號牌懸掛位置之
    規定，已於道路交通安全規則第十一條業已有明確規範，故
    應予以參考。再者，汽車號牌懸掛位置，除原設有固定位置
    外，應依下列規定懸掛固定：三、機器腳踏車及拖車號牌每
    車一面，應正面懸掛於車輛「後端之明顯適當位置」，且汽
    車號牌不得變造損毀、塗抹或粘貼其他材料、加裝邊框或霓
    虹燈、裝置旋轉架、顛倒懸掛或以安裝其他器具之方式使不
    能辨認其牌號，並不得以他物遮蔽，如有污穢，致不能辨認
    其牌號時，應洗刷清楚，道路交通安全規則第十一條第一項
    第三款前段、第二項亦定有明文。
四、經查：
  (一)本件受處分人於上開時、地騎乘其所有之車牌號碼Ｐ９Ｍ－
    ５１８號重型機車，因系爭機車「號牌不依指定位置懸掛」
    之違規，經臺中市警察局太平分局太平派出所員警以中市警
    交字第ＧＧ0000000號舉發違反道路交通管理事件通
    知單當場予以舉發等情，有前開舉發違反道路交通管理事件
    通知單及交通部公路總局臺中區監理所臺中市監理站一百年
    五月五日裁監稽違字第裁六一－ＧＧ0000000號裁決
    書各一紙及採證照片三張在卷可考，堪認明確。
  (二)惟受處分人有無已領有號牌而不依指定位置懸掛之違規情事
    ，應以該面車牌是否「正面懸掛於車輛後端之明顯適當位置
    」憑斷。查系爭車牌係正面以螺絲固定裝設在受處分人上開
    機車後車輪擋泥板之後方位置，該號牌懸掛位置雖略高於原
    固定號牌位置上方，且下方裝有支架，致號牌傾斜度較一般
    機車稍大，惟依該等傾斜角度觀之，一般人在通常視距之範
    圍內，應仍可清楚辨識該車牌上所登載之號碼數字無礙，是
    系爭號牌懸掛時傾斜之角度，應尚未達難以辨識號牌之程度
    ；況系爭號牌下方所裝設之支架，與一般市售之翹牌架致號
    牌角度過大而無法辨識其號牌者尚有所異，復以該號牌外在
    形式正面觀之，其字跡確實清楚而無刻意遮掩等情，有前揭
    違規採證照片三幀在卷可參，是受處分人懸掛系爭車牌之位
    置，依上揭三、之說明，應尚符前開條文規定之「車輛後端
    之明顯適當位置」。從而，本件號牌懸掛之角度雖有些微上
    揚，然依上揭違規採證照片觀之，尚難認有致一般人難以辨
    識號牌上之車號數字之情形；又原舉發單位未舉證該號牌之
    裝設於車輛行進間有何難以清楚辨識致影響取締稽查業務之
    情，究難以上開採證照片即認受處分人所有機車之號牌有何
    未依指定位置懸掛致無法辨識之違規，是以現存之積極證據
    尚不足為不利於受處分人之認定，亦無其他更具公信力之證
    據可證受處分人確有違規之行為，自難單憑原舉發單位上開
    所指情節，即遽認受處分人確有上開違規之事實。準此，本
    件不足認受處分人所有之系爭重型機車有「汽車已領有號牌
    而不依指定位置懸掛」之情形，原處分機關交通部公路總局
    臺中區監理所臺中市監理站未予詳查，遽以原舉發單位之舉
    發即對受處分人為首揭之裁決，尚有未洽。綜上所述，本件
    異議為有理由，自應由本院將原處分撤銷，並為不罰之諭知
    ，以資適法。
五、據上論斷，應依道路交通管理處罰條例第八十七條第二項，
    道路交通事件處理辦法第十九條前段規定，裁定如主文。
中    華    民    國   100    年    5     月    30    日
                      交通法庭  法  官  林學晴
以上正本證明與原本無異。
如不服本裁定應於送達後5日內向本院提出抗告狀。
                                書記官  簡雅文
中    華    民    國   100    年    5     月    30    日